【裁判字號】    97,上易,1054
【裁判日期】    970530
【裁判案由】    毒品危害防制條例
【裁判全文】
臺灣高等法院刑事判決                97年度上易字第1054號
上  訴  人
即  被  告  甲○○
                     （另案於臺灣臺北監獄執行中）
上列上訴人因違反毒品危害防制條例案件，不服臺灣臺北地方法
院97年度易字第580號，中華民國97年4月7日第一審判決（起訴
案號：臺灣臺北地方法院檢察署97年度毒偵字第408號），提起
上訴，本院判決如下：
    主  文
上訴駁回。
    理  由
一、按不服地方法院之第一審判決而上訴者，應向管轄第二審之
    高等法院為之。上訴書狀應敘述具體理由；上訴書狀未敘述
    上訴理由者，應於上訴期間屆滿後20日內補提理由書於原審
    法院，逾期未補提者，原審法院應定期間先命補正。第二審
    法院認為上訴書狀未敘述理由或上訴有第362條前段之情形
    者，應以判決駁回之。但其情形可以補正而未經原審法院命
    其補正者，審判長應定期間先命補正，刑事訴訟法第361條
    、第367條，分別定有明文。又所謂不服第一審判決之具體
    理由，必係依據卷內既有訴訟資料或提出新事證，指摘或表
    明第一審判決有何採證認事、用法或量刑等足以影響判決本
    旨之不當或違法，而構成應予撤銷之具體事由，始克當之（
    例如：依憑證據法則具體指出所採證據何以不具證據能力，
    或依憑卷證資料，明確指出所為證據證明力之判斷如何違背
    經驗、論理法則）；倘僅泛言原判決認定事實錯誤、違背法
    令、量刑失之過重或輕縱，而未依上揭意旨指出具體事由，
    或形式上雖已指出具體事由，然該事由縱使屬實，亦不足以
    認為原判決有何不當或違法者（例如：對不具有調查必要性
    之證據，法院未依聲請調查亦未說明理由，或援用證據不當
    ，但除去該證據仍應為同一事實之認定），皆難謂係具體理
    由，俾與第二審上訴制度旨在請求第二審法院撤銷、變更第
    一審不當或違法之判決，以實現個案救濟之立法目的相契合
    ，並節制濫行上訴（最高法院97年度臺上字第892號判決參
    照）。是以上訴人之上訴書狀或補提之上訴理由書，雖有敘
    述上訴理由，惟並未具體敘述第一審判決有上述違法、不當
    情形，即與未敘述具體理由無異，其所為上訴，即不符合上
    訴之法定要件。
二、又刑法第59條規定，犯罪之情狀可憫恕者，得酌量減輕其刑
    ，同法第57條規定，科刑時應審酌一切情狀，尤應注意下列
    事項（共10款）為科刑重輕之標準，兩條適用上固有區別，
    惟所謂「犯罪之情狀」與「一切情形」云云，並非有截然不
    同之領域，於裁判上酌減其刑時，應就犯罪一切情狀（包括
    第57條所列舉之10款事項），予以全盤考量，審酌其犯罪有
    無可憫恕之事由（即有特殊之原因與環境等等，在客觀上足
    以引起一般同情，以及宣告法定低度刑，是否猶嫌過重），
    以為判斷。故適用第59條酌量減輕其刑時，並不排除第57條
    所列舉10款事由之審酌，惟其程度應達於確可憫恕，始可予
    以酌減（最高法院70年度第6次刑事庭會議決議參照）。而
    刑法第59條之規定，係裁判上之酌減，乃法院於職權範圍內
    得為酌定之事項，除其裁量權之行使，明顯違反比例原則外
    ，不得任意指為違法（最高法院96年度臺非字第5號判決參
    照）。
三、本件被告不服原判決，提起上訴之理由略以：(一)對於成癮性
    之毒品案件，於95年7月1日採行一罪一罰原則，應注意量刑
    之罪刑相當原則，被告除本案外，尚另有2件毒品案件，分
    別經判處有期徒刑6月，合併11月，本案原審量處有期徒刑1
    0月，顯然過重。(二)另被告女友已懷胎6月，且被告已深感悔
    意，爰請撤銷原判決，酌量減輕其刑云云。
四、本院查：
  (一)上訴人即甲○○前於民國（下同）89年間，因施用第二級毒
    品案經臺灣臺北地方法院以89年度毒聲字第2777號裁定送觀
    察、勒戒後，認無繼續施用毒品之傾向，經臺灣臺北地方法
    院檢察署檢察官以89年度毒偵字第3414號為不起訴之處分確
    定。復於90年間，因施用第二級毒品案件，經同法院以91年
    度毒聲字第201號裁定送觀察、勒戒後，認有繼續施用毒品
    傾向，經同法院以91年度毒聲字第838號裁定送強制戒治，
    於91年12月3日停止戒治，並於92年5月1日強制戒治期滿。
    因同一施用毒品案件經同法院以91年度易字第764號判決判
    處有期徒刑6月確定，甫於94年7月31日執行完畢。
  (二)被告於前述有期徒刑執行完畢後5年內，竟仍不知悔改，復
    不知悔改，仍基於施用第二級毒品甲基安非他命之犯意，於
    97年1月2日採尿前回溯96小時內某時，在臺北市○○區○○
    路2段友人住處，以玻璃球燒烤方式，施用第二級毒品甲基
    安非他命，嗣於97年1月2日下午3時20分許，在臺北市○○
    區○○路2段372巷附近，為警查獲。經警採其尿液送驗結果
    ，呈安非他命類陽性反應。被告於原審準備程序對上開事實
    供承不諱，原審合議庭裁定由受命法官獨任以簡式審判程序
    審理，以被告犯毒品危害防制條例第10條第2項之施用第二
    級毒品罪，以及被告於前案受徒刑之執行完畢後，5年以內
    故意再犯本案有期徒刑之罪，構成刑法第47條第1項之累犯
    加重事由，並審酌被告已有施用毒品之前科，且經強制戒治
    之治療程序，仍無法戒除毒癮復又觸犯本件犯行，顯示戒毒
    意志不堅，毒癮非淺，未能體悟施用毒品對自己、家人造成
    之傷害及社會之負擔，本件犯後被告坦承犯行，犯後態度良
    好，並有悔改決心，未對他人造成危害，及其施用次數、時
    間等一切情狀，量處被告有期徒刑10月，均已詳敘其所憑證
    據、認定理由及量刑依據。從形式上觀察，原判決並無認定
    事實錯誤、量刑瑕疵或違背法令之情形。被告上訴理由以原
    審量刑過重，家庭需其照顧，請准從輕量刑云云，非但空泛
    無據，且未指摘原判決關於認定事實、適用法律及量刑等項
    ，有何具體違法或不當，依上開說明，本件上訴顯無具體理
    由而不合法定程式應予駁回，並不經言詞辯論為之。
據上論斷，依刑事訴訟法第367條前段、第372條，判決如主文。
中    華    民    國    97    年    5     月    30    日
                  刑事第十四庭   審判長法  官   陳志洋
                                       法  官   蔡聰明
                                       法  官   謝靜慧
以上正本證明與原本無異。
不得上訴。
                                       書記官   高士童
中    華    民    國    97    年    5     月    30    日
附錄：本案論罪科刑法條全文
毒品危害防制條例第10條
施用第二級毒品者，處3年以下有期徒刑。


司法院資訊處製作；財團法人民間司法改革基金會備份。
